【裁判字號】    99,抗,219
【裁判日期】    990803
【裁判案由】    假處分
【裁判全文】
臺灣高等法院高雄分院民事裁定           99年度抗字第219號
抗  告  人  乙○○
上列抗告人因與相對人甲○○○等3 人間假處分事件，對於民國
99年4 月7 日臺灣高雄地方法院99年度全字第11號所為裁定提起
抗告，本院裁定如下：
    主  文
抗告駁回。
抗告訴訟費用由抗告人負擔。
    理  由
一、抗告意旨略以：相對人聲請抗告人於兩造間所有權移轉登記
    事件本案判決確定前，就高雄縣仁武鄉○○段78號土地（下
    稱系爭土地）登記應有部分1/2 ，不得為讓與、設定抵押權
    ，及其他一切處分行為。惟系爭土地面積計約1300坪，其中
    2/3 約800 坪部分，早於98年1 月間出租予訴外人星光科技
    有限公司；餘1/3 約400 坪部分則由相對人等置放建材。抗
    告人縱然想出售系爭土地，亦因相對人等不搬遷，無法點交
    而不敢出售。故系爭土地之現狀並未變更，更無日後不能強
    制執行或甚難執行之情事。原裁定未審酌相對人聲請假處分
    之範圍為系爭土地應有部分1/2 ，及系爭土地使用現狀多年
    未有任何改變，相對人對於假處分之請求及原因全未釋明等
    情，而准予就系爭土地全部為假處分之裁定，顯不符民事訴
    訟法第533 條、第526 條第1 、2 項之規定。又系爭土地全
    部面積4454.95 平方公尺，公告現值每平方公尺新台幣（下
    同）2300元，核算土地價值為1024萬6386元，依辦案期間3
    年10月計算，法定孳息達196 萬3878元，為抗告人因本件假
    處分可能受之損害，原裁定僅核定85萬3012元之擔保金，亦
    屬過低。爰求予廢棄原裁定等語。
二、查原審業於99年5 月26日裁定更正原裁定誤寫之主文為「聲
    請人以85萬3012元為相對人供擔保後，相對人對於高雄縣仁
    武鄉○○段78號土地應有部分二分之一範圍內，於本案判決
    確定前，不得為讓與、設定抵押、出租及為其他一切處分行
    為。」並經送達抗告人，有該更正之裁定及送達回證存卷可
    憑，是原裁定已無抗告人所指，就全部土地為假處分之違誤
    。又原裁定係依相對人之聲請為假處分，非抗告人於抗告狀
    另外所指之「定暫時狀態處分」，均先予敘明。
三、按所謂請求標的之現狀變更，係指為請求標的之物，其從前
    存在之狀態，已有變更或將有變更而言，債務人就其物為法
    律上之處分，亦屬使其物之現狀有變更，不僅物之損毀或失
    其所在等情事始足稱為現狀變更（最高法院20年抗字第336
    號判例參照）；假處分係保全強制執行方法之一種，原為在
    本案請求尚未經判決確定以前，預防將來債權人勝訴後因請
    求標的之現狀變更，有日後不能強制執行或甚難執行之虞者
    而設，故債權人聲請假處分，必以自己對於債務人，現在或
    將來有訴訟繫屬之本案請求為前提要件（最高法院41年台抗
    字第46號判例參照）。相對人主張：其與抗告人各出資1/2
    ，購買系爭土地，故有應有部分1/2 之權利，已起訴請求抗
    告人移轉該應有部分所有權登記，現由原審法院以99年度訴
    字第43號所有權移轉登記事件（下稱本案訴訟）受理中；請
    求就系爭土地應有部分1/2 為假處分等語，並提出該民事事
    件之準備書狀、土地登記謄本為憑，堪認就假處分之請求，
    已提出釋明。且抗告人於本案訴訟中，就其購買系爭土地時
    ，曾自相對人取得資金，亦不爭執，僅爭執係向相對人借款
    等語，經原審據相對人陳報之案號調閱本案訴訟筆錄明確，
    及抗告人亦提出言詞辯論筆錄可稽。又抗告人於本案訴訟言
    詞辯論中，陳明曾表示要出售系爭土地，因相對人不願清理
    地上廢棄物，致無法順利出售等語，亦有該言詞辯論筆錄可
    考，是亦足認抗告人確有出售系爭土地之虞。從而，堪認相
    對人就本件假處分之請求及其原因，均已為釋明，而其釋明
    雖有不足，既經陳明願供擔保以代釋明之不足，則原裁定據
    以定相當之擔保准許之，核無不核。又原裁定准予假處分之
    範圍，既僅就系爭土地應有部分1/2 為之，無抗告人所稱就
    土地全部權利範圍為假處分之情形，復已審酌本案訴訟期間
    約3 年4 月，及按土地公告現值、法定週年利率等核計抗告
    人因本件假處分可能受之損害，而酌定擔保金，核無不當。
    從而，抗告人指摘原裁定不當，求予廢棄，為無理由，應予
    駁回其抗告。
四、據上論結，
據上論結，本件抗告為無理由，依民事訴訟法第495 條之1 第1
項、第449 條第1 項、第95條、第78條，裁定如主文。
中    華    民    國    99    年    8     月    3     日
                            民事第一庭
                                審判長法官  黃金石
                                法      官  林健彥
                                法      官  謝肅珍
以上正本證明與原本無異。
如不服本裁定應於送達後10日內向本院提出再抗告狀（並按他造
當事人之人數附繕本），並繳納再抗告費新臺幣1,000 元。
再為抗告僅得以適用法規顯有錯誤為理由，並應委任律師為代理
人。
中    華    民    國    99    年    8     月    3     日
                                書  記  官  張宗芳
附註：
抗告人之配偶、三親等內之血親、二親等內之姻親，或抗告人為
法人、中央或地方機關時，其所屬專任人員具有律師資格並經法
院認適當者，亦得為第三審代理人。
抗告人或其法定代理人具有律師資格者及前項情形，應於提起抗
告或委任時釋明之。

司法院資訊處製作；財團法人民間司法改革基金會備份。
